【裁判字號】    97,易,782
【裁判日期】    971009
【裁判案由】    竊盜
【裁判全文】
臺灣高雄地方法院刑事判決               97年度易字第782號
公  訴  人  臺灣高雄地方法院檢察署檢察官
被      告  甲○○
                    現於台灣高雄第二監獄
被      告  丁○○
                    現於台灣高雄戒治所
被      告  戊○○
上列被告因竊盜案件，經檢察官提起公訴（97年度偵字第14872號）
，本院判決如下：
    主  文
甲○○、丁○○結夥三人以上、踰越安全設備竊盜，均累犯，各
處有期徒刑捌月。扣案手套貳雙沒收。
戊○○結夥三人以上、踰越安全設備竊盜，處有期徒刑陸月，如
易科罰金，以新台幣壹仟元折算壹日。扣案手套貳雙沒收。
    事  實
一、甲○○前因竊盜案件，於民國（下同）96年7 月16日徒刑執
    行完畢出監。丁○○前因違反毒品危害防制條例案件，於95
    年5 月8 日縮短刑期執行完畢出監。詎甲○○、丁○○仍不
    知悔改，與戊○○共同意圖為自己不法之所有，於97年5 月
    26日20時許，結夥3 人至高雄縣鳳山市衛武營藝術文化中心
    ，推由甲○○踰越該處臨輜汽路、高速公路涵洞旁之圍籬，
    將高雄縣政府衛武營藝術文化中心置放在其內之鋁條21包又
    8 枝（共值新臺幣4 萬餘元）先搬出圍籬外置放，而戊○○
    則將其所駕駛之車牌號碼4970—GR號自用小貨車停放在圍籬
    外，並負責把風，甲○○再與丁○○各戴上己有之手套壹雙
    ，合力將上開鋁條逐包搬上該自用小貨車。嗣於當日20時20
    分許，為高雄縣政府警察局鳳山分局新甲派出所執行巡邏勤
    務之員警當場發現並逮獲。
三、案經高雄縣政府警察局鳳山分局移送臺灣高雄地方法院檢察
    署檢察官偵查起訴。
    理  由
壹、證據能力：
    按被告以外之人於審判外之陳述，雖不符刑事訴訟法第159
    條之1 至之4 等4 條之規定，而經當事人於審判程序同意作
    為證據，法院審酌該言詞陳述或書面陳述作成時之情況，認
    為適當者，亦得為證據；又當事人、代理人或辯護人於法院
    調查證據時，知有刑事訴訟法第159 條第1 項不得為證據之
    情形，而未於言詞辯論終結前聲明異議者，視為有前項之同
    意，同法第159 條之5 定有明文。本案下列所引用之供述及
    非供述證據，業經本院依法踐行調查證據程序，公訴人、被
    告均不爭執各該證據之證據能力，且迄本院言詞辯論終結前
    未就上開證據之證據能力聲明異議，又查無依法應排除其證
    據能力之情形，是後述所引用證據之證據能力均無疑義，依
    法自有證據能力，均得作為本案證據，先予敘明。
貳、實體部分：
一、訊據被告甲○○固坦承於上揭時地竊取上開鋁條乙節，惟辯
    稱：上開鋁條原本即置放於圍籬外面，伊並無踰越圍籬云云
    。被告丁○○、戊○○對於戊○○於上揭時地駕駛上開自用
    小貨車停放在圍籬外，由被告甲○○、丁○○合力搬運上開
    鋁條至車上等情，固不爭執，但均辯稱：不知上揭鋁條並非
    甲○○所有云云。
二、經查：
（一）被告甲○○確於上揭時地竊取衛武營藝術文化中心所有之
      上開鋁條乙節，業據其於本院審理時坦承不諱（見本院卷
      第66頁背面、第88頁），核與當場查獲之員警即證人傅恆
      貴於本院審理時之證述相符（見本院卷第67頁至第68 頁
      ），復有扣押筆錄及扣押物品目錄表各1 份、贓物認領保
      管單1 紙、照片19張可稽（見警卷第13頁至第16頁、第23
      頁、第25頁至第34頁），並有上開鋁條及手套貳雙扣案可
      佐（見警卷第16頁），足認被告甲○○此部分之自白與事
      實相符。又被告丁○○、戊○○對於戊○○於上揭時地駕
      駛上開自用小貨車停放在圍籬外，由被告甲○○、丁○○
      合力搬運上開鋁條至車上之事實，均供認不諱（見本院卷
      第49頁），均核與證人傅恆貴、甲○○於本院審理時之證
      述相符（見本院卷第67頁至第68頁、第88頁背面至第90
      頁），復有上揭扣押筆錄及扣押物品目錄表各1 份、贓物
      認領保管單1 紙、照片19張可證，足認被告丁○○、戊○○上開自白與事實相符。
（二）上開鋁條本係置放於衛武營藝術文化中心圍籬內之事實，
      業據證人即該中心之財產管理負責人乙○○於警訊中指述
      明確（見警卷第11頁）；且該中心既於臨輜汽路、高速公
      路涵洞旁，設有鐵條交叉網狀編織之圍籬以防閒（見警卷
      第25頁至第34頁），依一般社會經驗，該中心當會將上開
      絕大多數為全新品之鋁條，置於圍籬之內，以防他人取走
      。再者，上開圍籬之高度約1.5 公尺以上，上開鋁條非可
      輕易移出圍籬之外，亦有現場照片19張可稽（見警卷第25
      頁至第34頁），若該鋁條係先有他人耗費相當心力始自圍
      籬內移至圍籬外，該他人豈有不一併取走卻任其棄置在外
      ，致遭不特定之人輕易竊取之理？足見上開鋁條確係由被
      告甲○○踰越圍籬後搬出，以利於搬上貨車載運無誤。是
      被告甲○○所辯未踰越圍籬云云，顯係避重就輕之詞，不
      足採信。
（三）上開鋁條多數係包裝妥貼、未曾開拆使用之新品，而衛武
      營藝術文化中心當時又正在興建工程，有現場照片19張可
      查（見警卷第25頁至第34頁），依一般人之社會經驗，一
      望即知上開鋁條係屬該中心所有，而非無主物，被告丁○○、戊○○自不能委稱不知上開鋁條係他人所有之物。且
      被告三人於案發前即已認識，而甲○○係居住於屏東車城
      ，當時至高雄找被告丁○○等情，有被告三人之供述可證
      （見本院卷第96頁至第97頁），則被告丁○○、戊○○二
      人應明知平日居住於屏東，而臨時北上至高雄之被告甲○○，應無可能「所有」在案發地點之「上開鋁條」。又被
      告甲○○於本院審理時證稱：「（問：有無跟他們說鋁條
      是誰的？）我跟他們說可能是沒有人的」等語（見本院卷
      第89頁背面），可見甲○○並未明確告知被告丁○○、戊○○，上開鋁條為其所有或為無主物，被告丁○○、戊○○衡諸當場所見之鋁條係全新品，而案發地點又係正在興
      建工程之衛武營藝術文化中心等情，自應明知上開鋁條為
      該中心所有。再被告甲○○於本院審理時證稱：「（問：
      你叫他們把鋁條搬去哪裏？）當時還沒有講到，我只有講
      到說要去賣而已，但是沒有告訴他們要去哪裏賣」等語（
      見本院卷第89頁背面），可見被告甲○○急於「取得」上
      開鋁條唯一之用途係為了「變賣」，且被告甲○○當時甚
      至尚未覓得「買家」，即急將上開鋁條搬上貨車等情，而
      被告丁○○、戊○○既明知此完全不合常情之「取得」、
      「變賣」方式，豈有可能不知上開鋁條並非被告甲○○所
      有，此亦足以佐證被告三人均辯稱被告丁○○、戊○○並
      不知上開鋁條並非甲○○所有云云，委無可採。
（四）又被告戊○○雖辯稱其平日在衛武營藝術文化中心附近擺
      攤賣鳳梨云云，惟被告戊○○當日有無擺攤賣鳳梨、自用
      小貨車上有無載鳳梨數籠，僅能供做被告戊○○當日順道
      開車至案發地點，或特地開車至案發地點之參考，與其有
      無參與本件犯行，並無任何關係。且被告戊○○除駕駛小
      貨車至案發地點，供被告甲○○、丁○○將上開鋁條搬運
      上車之行為外，其於上揭時地神情慌張，左顧右看，負責
      把風乙節，業據證人即查獲之警員傅恆貴於本院審理時證
      述明確（見本院卷第67頁），是被告戊○○應為前開竊盜
      犯行之共同正犯無訛。
（五）綜上所述，被告甲○○、丁○○、戊○○三人犯行，洵堪
      認定，應依法論科。
三、按共同正犯之成立，祇須具有犯意之聯絡，行為之分擔，既
    不問犯罪動機起於何人，亦不必每一階段犯行，均經參與。
    以自己犯罪之意思而參與，其所參與者雖非犯罪構成要件之
    行為，仍無解於共同正犯之罪責（最高法院34年上字第862
    號、66年台上字第2527號判例意旨參照）。被告丁○○、戊○○雖無踰越衛武營藝術文化中心圍籬，而被告戊○○雖未
    搬運鋁條，但被告三人依其犯意之聯絡，由被告戊○○負責
    開車、把風，被告甲○○先將上開鋁條搬出圍籬外，再由被
    告甲○○及丁○○合力搬運鋁條至戊○○之貨車上，各為行
    為之分擔，以遂行其竊取鋁條之計畫，依法皆應負共同正犯
    之責。核被告3 人所為，均係犯刑法第321 條第1 項第2 款
    、第4 款之加重竊盜罪。又被告甲○○與丁○○有如事實欄
    所述之前科，有台灣高等法院被告前案紀錄表在卷可查，是
    其二人前均受有期徒刑執行完畢後，5 年內均故意再犯
    本件法定刑為有期徒刑以上刑之罪，均為累犯，均應依刑法
    第47條第1 項規定加重其刑。爰審酌被告三人均不思以己力
    正當謀生，反圖不勞而獲，任意竊取他人財物，行為誠有不
    該，惟考量被告三人所竊財物，價值非鉅，又已由被害人領
    回，實質損害尚屬輕微，且被告甲○○雖擔任為主要角色，
    但犯後尚能坦承犯行，另被告丁○○、戊○○二人犯後否認
    犯罪等一切情狀，各量處如主文所示之刑，並就被告戊○○
    部分諭知易科罰金之折算標準。又扣案之手套貳雙分別為被
    告甲○○、丁○○所有，已據被告丁○○於警訊時供明在卷
    ，且係供犯罪所用之物，依刑法第38條第1 項第2 款規定，
    併宣告沒收。
據上論斷，應依刑事訴訟法第299 條第1 項前段，刑法第28條、
第321 條第1 項第2 款、第4 款、第47條第1 項、第41條第1 項
前段、第38條第1 項第2 款，判決如主文。
本案經檢察官丙○○到庭執行職務
中    華    民    國    97    年    10    月    9     日
                  刑事第十九庭      審判長法  官  林水城
                                          法  官  李昆南
                                          法  官  施盈志
以上正本證明與原本無異。
如不服本判決應於收受本判決後10日內向本院提出上訴書狀，並
應敘述具體理由，如未敘述上訴理由者，應於上訴期間屆滿後20
日內補提理由書狀於本院（均須按他造當事人之人數附繕本）「
切勿逕送上級法院」。
中    華    民    國    97    年    10    月    9     日
                                          書記官  林雅婷


司法院資訊處製作；財團法人民間司法改革基金會備份。
